【裁判字號】    97,聲再,33
【裁判日期】    971211
【裁判案由】    聲請再審
【裁判全文】
臺灣高雄地方法院刑事裁定              97年度聲再字第33號
聲  請  人
即  被  告  甲○○
上列被告因竊盜案件，對於本院於民國97年10月15日，以97年度
簡上字第831 號所為確定判決，聲請再審，本院裁定如下：
    主  文
聲請駁回。
    理  由
一、聲請意旨略以：(一)如果拿取隨便之動產標的物（不以有經濟
    價值為限）就叫竊盜，是否要拿垃圾或大小便才不叫竊盜？
    而回收物如廢鐵、破紙是否為刑法上所謂財物尚有疑問，如
    果不是就沒有竊盜問題。(二)不法所有之意圖與竊盜故意不同
    ，聲請人最多只是過失，不成立犯罪。(三)聲請人有重度小兒
    麻痺，右眼視力0.1 以下以拾荒為生，應有刑法第59條酌量
    減輕其刑及第61條免除其刑規定之適用。(四)合議庭法官曾說
    要撿東四應自垃圾堆中撿，垃圾堆中既是垃圾能撿出什麼，
    且查獲警員曾向被告嗆聲，極盡醜化能事。(五)聲請人拿取之
    水表蓋是毫無價值破鐵，一天如易罰金以新臺幣1 千元折算
    不符比例原則等，聲請人既發現上述確實之新證據，足認受
    有罪判決之人應受無罪、免訴、免刑或輕於原判決所認罪名
    之判決，故於法定期間聲請再審云云。
二、按因發見確實之新證據，足認受有罪判決之人應受無罪、免
    訴、免刑或輕於原判決所認者，得聲請再審，刑事訴訟法第
    420 條第1 項第6 款定有明文。而有罪之判決確定後，為受
    判決人之利益聲請再審，必其聲請之理由合於刑事訴訟法第
    420 條第1 項所定情形之一及第421 條有足以影響於判決之
    重要證據漏未審酌者，始准許之。其中所謂發見新證據，係
    指該證據當時已經存在，為法院及當事人所不及知，不及調
    查斟酌，至其後始行發見，且就證據本身形式上觀察，固不
    以絕對不須經過調查程序為條件，但必須顯然可認為足以動
    搖原有罪確定判決，而為受判決人無罪、免訴、免刑或輕於
    原判決所認罪名之判決者為限。此受理聲請再審之最後事實
    審法院，應就聲請再審理由之所謂「新證據」，是否具備事
    實審判決前已經存在，為法院、當事人所不知，事後方行發
    見之「嶄新性」，及顯然可認足以動搖原有罪確定判決，應
    為無罪、免訴、免刑或輕於原判決罪名之「顯然性」二要件
    ，加以審查，為判斷應否准予開始再審之準據（最高法院85
    年度臺抗字第308 號判決參照）。
三、經查：
  (一)本件聲請人即被告甲○○，經本院簡易庭於97年7 月30日，
    以97年度審簡字3936號判決有罪；經被告提起上訴後，再經
    本院管轄第二審合議庭於97年10月15日，以97年度簡上字第
    831 號駁回其上訴，而確定在案等情，有本院調取上開案件
    全部卷宗、聲請人提出之上開第二審判決書影本及被告之臺
    灣高等法院被告前案紀錄表各乙份在卷可稽，洵堪認定。
  (二)聲請人聲請再審之理由，雖先以伊所拿取之水表蓋是要作回
    收使用，只是毫無價值破鐵，沒有經濟價值，不構成竊盜，
    且伊最多僅構成過失，並無竊盜故意，不成立犯罪云云，惟
    查就被告未經所有人同意，即取走他人物品之行為，構成刑
    法第320 條第1 項之竊盜罪，此業經原第二審法院於判決書
    理由欄內中詳實說明基於何等證據認定被告之犯罪，並詳述
    被告所為辯解不可採信之理由，而聲請人為本件再審聲請時
    ，既未提出任何「當時已經存在，為法院及當事人所不及知
    ，不及調查斟酌，至其後始行發見，且就證據本身形式上觀
    察，顯然可認為足以動搖原有罪確定判決，而為受判決人無
    罪、免訴、免刑或輕於原判決所認罪名」之新證據，空詞其
    行為不構成竊盜並聲請再審，顯無理由。
  (三)聲請人又以伊有重度小兒麻痺，右眼視力0.1 以下以拾荒為
    生，應符合刑法第59條酌量減輕其刑及第61條免除其刑之規
    定，原確定判決卻未為此認定，認應有刑事訴訟法第420 第
    1 項第6 款之發現確實新證據之再審理由云云，惟聲請人就
    第一審簡易判決聲請上訴時，已提出上開相關事證，且原第
    二審法院於審理時已加以斟酌，並於原確定判決中詳述其論
    斷取捨之相關過程與依據，則上開事證於事實審法院判決前
    顯已存在，自非屬事實審法院於判決前「未經發現」或「不
    及調查」之事證，自不屬前述之「嶄新性」證據；且刑法第
    59條酌減其刑及第61條免除其刑之規定，事實審法院於審理
    具體個案時，本即有依法決定適用與否之職權，並非未予適
    用該等條文之規定，即屬違法或不當，聲請人以此聲請再審
    ，仍與上述法條規定不符，至為顯然。
  (四)另原確定判決依刑法規定於科處被告徒刑後，諭知就被告之
    有期徒刑得以新臺幣1 千元折算1 日易科罰金，不但合法，
    更為法定最低標準，聲請人泛稱不符比例原則云云，亦無任
    何理由。至於聲請人其他聲請再審理由，或屬其對原來犯罪
    所為辯解，或與聲請人被起訴之行為是否構成竊盜無關，均
    非得聲請再審之理由。
四、本件聲請人上開聲請再審事由，揆諸上述，均不足以動搖原
    確定判決，而使受判決人受無罪、免訴、免刑或輕於原判決
    所認罪名之判決，揆諸首揭說明，其聲請自無理由，應予駁
    回。
五、據上論斷，應依刑事訴訟法第434 條第1 項，裁定如主文。
中    華    民    國    97    年    12    月    11    日
                  刑事第九庭  審判長法  官  陳建和
                                    法  官  毛妍懿
                                    法  官  黃紀錄
以上正本證明與原本無異。
如不服本裁定，應於收受送達後5 日內向本院提出抗告狀。
中    華    民    國    97    年    12    月    11    日
\
                                    書記官  林志衡


司法院資訊處製作；財團法人民間司法改革基金會備份。
